臺灣高等法院刑事判決
111年度上易字第67號
上  訴  人  臺灣新北地方檢察署檢察官
被      告  王稜媖



            蔡尚宸


上列上訴人因被告等詐欺案件，不服臺灣新北地方法院110年度
審易字第1557號，中華民國110年10月29日所為之第一審判決（
起訴案號：臺灣新北地方檢察署110年度偵字第26134號），提起
上訴，本院判決如下：
    主  文
上訴駁回。
王稜媖、蔡尚宸均緩刑貳年，並均應依如附件一所示之內容履行
賠償義務。
    事  實
一、王稜媖依一般社會生活之通常經驗，本可預見將個人帳戶提
    供他人使用，可能幫助犯罪集團作為不法收取款項之用，竟
    仍基於幫助詐欺集團向不特定人詐取財物之不確定故意，於
    民國109年8月間，在不詳地點，將其所申辦之中國信託銀行
    (下稱本案中信銀行)帳戶帳號000-000000000000號帳戶之提
    款卡、密碼交付予蔡尚宸，蔡尚宸亦基於上開幫助詐欺取財
    之不確定故意，將本案中信銀行帳戶在新北市三重區某處，
    交付予真實姓名年籍不詳、綽號「陳俊宇」之成年人，再由
    「陳俊宇」轉交予詐騙集團之成年成員。嗣「陳俊宇」及其
    所屬詐欺集團之成員取得上開帳戶後，即由姓名年籍不詳之
    人，基於意圖為自己不法所有之詐欺取財犯意，於如附表所
    示時間，以如附表所示方式詐欺如附表所示之人，致其等陷
    於錯誤後，依如附表所示之時間，分別匯款如附表所示之金
    額共新臺幣（下同）14萬元。嗣如附表所示之人發覺有異報
    案後，始循線查獲。　　
二、案經李玉屏、李尉慈、蘇心柔、杜秀娟訴由金門縣警察局金
    門分局報告偵辦。 
    理  由
壹、證據能力部分：
一、按被告以外之人於審判外之言詞或書面陳述，除法律有規定
    者外，不得作為證據。又被告以外之人於審判外之陳述，雖
    不符合刑事訴訟法第159條之1至第159條之4之規定，但經當
    事人於審判程序同意作為證據，法院審酌該言詞陳述或書面
    陳述作成時之情況，認為適當者，亦得為證據；當事人、代
    理人或辯護人於法院調查證據時，知有同法第159條第1項不
    得為證據之情形，而未於言詞辯論終結前聲明異議者，視為
    有前項之同意。刑事訴訟法第159條第1項及第159條之5分別
    定有明文。本件檢察官、被告蔡尚宸就本判決所引用之被告
    以外之人於審判外之陳述，於本院均不爭執證據能力（見本
    院卷第88頁），而被告王稜媖經本院合法傳喚未到庭，然其
    於原審亦未就證據能力部分爭執（見原審卷第55至58頁、第
    61至65頁），且其等迄言詞辯論終結前均未聲明異議，經本
    院審酌該等證據之作成情況，核無違法取證或其他瑕疵，認
    均適為本案認定事實之依據，依刑事訴訟法第159條之5規定
    ，均有證據能力。
二、又本件認定事實引用之卷內其餘非供述證據（詳後述），並
    無證據證明係公務員違背法定程序取得，依同法第158條之4
    規定反面解釋，均有證據能力。
貳、實體部分
一、認定事實之理由及所憑之證據：
　㈠前揭犯罪事實，業據蔡尚宸於原審及本院審理時坦承不諱（
    見原審卷第57頁、第62頁，本院卷第89至90頁）；王稜媖於
    本院審理時，經合法傳喚無正當理由未到庭，然就上開犯罪
    事實，業據其於原審時坦承不諱（見原審卷第57頁、第62頁
    ），並經證人即告訴人李玉屏、李尉慈、蘇心柔、杜秀娟於
    警詢時證述明確（見偵字26134號卷第24至30頁），復有李
    玉屏、李尉慈、蘇心柔、杜秀娟之內政部警政署反詐騙案件
    紀錄表、受理詐騙帳戶通報警示簡便格式表、金融機構聯防
    機制通報單、匯款資料、訊息對話拍畫面各1份及本案中信
    銀行之開戶資料暨交易明細、人頭帳戶台灣中小企銀帳號:0
    00-00000000000號(戶名莊枝財)之交易明細（見偵字26134
    號卷第38至73頁、第76至88頁）在卷可稽，足認王稜媖、蔡
    尚宸前揭任意性自白與事實相符，堪可採信。
　㈡綜上所述，本案事證明確，王稜媖、蔡尚宸犯行堪以認定，
    均應依法論科。
二、論罪：
　㈠按刑法上之幫助犯，係指以幫助之意思，對於正犯資以助力
    ，而未參與實行犯罪之行為者而言（最高法院49年台上字第
    77號判例意旨參照）。是以如未參與實行犯罪構成要件之行
    為，且係出於幫助之意思提供助力，即屬幫助犯，而非共同
    正犯。查王稜媖、蔡尚宸單純提供上開中信銀行帳戶供人使
    用之行為，並不等同於向李玉屏、李尉慈、蘇心柔、杜秀娟
    施以欺罔之詐術行為，其等所為係參與詐欺罪構成要件以外
    之行為，且亦無證據證明其等有參與詐欺取財犯行之構成要
    件行為，或與取得上開帳戶之人有詐欺取財之犯意聯絡，是
    王稜媖、蔡尚宸提供帳戶供人使用之行為，對於詐欺集團之
    成員遂行詐欺取財犯行，資以助力。是核王稜媖、蔡尚宸所
    為，均係犯刑法第30條第1項前段、第339條第1項之幫助詐
    欺取財罪。
　㈡王稜媖、蔡尚宸以一提供上開帳戶之幫助行為，同時幫助他
    人向李玉屏等4人詐取財物，均係同種想像競合犯，均應依
    刑法第55條規定，從一重處斷。
　㈢王稜媖、蔡尚宸係基於幫助之意思，參與詐欺取財犯罪構成
    要件以外之行為，為幫助犯，爰均依刑法第30條第2項之規
    定，按正犯之刑減輕之。
　㈣又按特定犯罪之正犯實行特定犯罪後，為掩飾、隱匿其犯罪
    所得財物之去向及所在，而令被害人將款項轉入其所持有、
    使用之他人金融帳戶，並由該特定犯罪正犯前往提領其犯罪
    所得款項得手，因已造成金流斷點，該當掩飾、隱匿之要件
    ，該特定犯罪正犯自成立一般洗錢罪之正犯。如提供金融帳
    戶之行為人主觀上認識該帳戶可能作為對方收受、提領特定
    犯罪所得使用，對方提領後會產生遮斷金流以逃避國家追訴
    、處罰之效果，仍基於幫助之犯意，提供該帳戶之提款卡及
    密碼，以利洗錢之實行，應論以一般洗錢罪之幫助犯（最高
    法院刑事大法庭108年度台上大字第3101號刑事裁定意旨參
    照）。經查，王稜媖、蔡尚宸係基於幫助詐欺取財之不確定
    故意，單純提供上開帳戶予詐欺集團作為詐欺取財使用，尚
    無證據顯示其等曾配合指示提款，或參與後續之提領行為，
    即難認其等有收受、持有或使用特定犯罪所得，或有移轉或
    變更特定犯罪所得之行為，揆諸上開意旨，已難認其等所為
    屬洗錢防制法第2條第1款至第3款所稱之洗錢行為。此外，
    復查無證據足認王稜媖、蔡尚宸主觀上就其提供帳戶後，將
    產生遮斷金流以逃避國家追訴、處罰之效果等情有所認知，
    自無從認定其等主觀上有幫助洗錢之故意，而以幫助洗錢罪
    相繩。
三、駁回上訴之理由：
　㈠本案經本院審理結果，認原審以王稜媖、蔡尚宸所為犯行，
    事證明確，依法論罪，並以行為人之責任為基礎，審酌其等
    提供本件金融機構帳戶供他人詐欺取財，助長詐騙財產犯罪
    之風氣，且因王稜媖、蔡尚宸提供個人帳戶，致使執法人員
    難以追查該詐騙集團成員之真實身分，增加李玉屏等4人尋
    求救濟之困難，並擾亂金融交易往來秩序，危害社會正常交
    易安全，兼衡其等無前科之素行、智識程度、犯罪之動機、
    目的、手段、李玉屏等4人所受之損失，及王稜媖、蔡尚宸
    犯後於原審審理中均坦承犯行，惟迄今未能取得李玉屏等4
    人諒解或賠償損害等一切情狀，分別量處拘役20日（王稜媖
    ）、30日（蔡尚宸），並均諭知易科罰金之折算標準。復就
    沒收部分說明：李玉屏等4人固因詐欺集團施以詐術致陷於
    錯誤而分別匯款至人頭帳戶，再由不詳詐欺集團成員轉匯款
    至本案中信銀行帳戶內，然因王稜媖、蔡尚宸本案所為係幫
    助犯，並不適用共犯間責任共同原則，是就正犯即詐欺集團
    之犯罪所得，自無庸對其等宣告沒收；又其等於警詢、本院
    準備程序中均供稱沒有拿到報酬等語（見偵字36134號卷第1
    1頁、第17頁，原審卷第57頁），且依卷內事證亦無法證明
    王稜媖、蔡尚宸將本案帳戶之提款卡及密碼提供他人使用已
    受有報酬，自無從諭知沒收犯罪所得。核其認事用法尚無違
    誤，量刑亦屬妥適。
　㈡檢察官雖上訴主張略以：被告雖於原審坦承犯行，惟於偵查
    中均否認犯罪，且未與李玉屏等4人達成和解或賠償損失，
    足認被告犯後態度不佳，原審量刑顯屬過輕等語。然按刑之
    量定，為求個案裁判之妥當性，法律賦予法院裁量之權，量
    刑輕重，屬為裁判之事實審法院得依職權自由裁量之事項，
    苟其量刑已以行為人之責任為基礎，並斟酌刑法第57條各款
    所列情狀，在法定刑度內，酌量科刑，如無偏執一端，致明
    顯失出失入情形，上級審法院即不得單就量刑部分遽指為不
    當或違法。又量刑之輕重，係屬事實審法院得依職權自由裁
    量之事項，苟於量刑時，已依行為人之責任為基礎，並斟酌
    刑法第57條各款所列情狀，而未逾越法定範圍，又未濫用其
    職權，即不得遽指為違法（最高法院72年台上字第6696號判
    決要旨參照）。本件原審就被告量刑之責任基礎，已於原判
    決理由中詳為說明，審酌其等無前科之素行、智識程度、犯
    罪之動機、目的、手段、李玉屏等4人所受之損失，及王稜
    媖、蔡尚宸犯後於原審審理中均坦承犯行，其李玉屏等4人
    所受損害等一切情狀而為科刑，且王稜媖、蔡尚宸於本院業
    已與李尉慈、蘇心柔達成和解（詳後述），依整體觀察，原
    審量刑並無過重之情形，核屬適當，檢察官執此上訴，為無
    理由，應予駁回。
四、緩刑宣告　　
　　查王稜媖、蔡尚宸前均未曾受有期徒刑以上刑之宣告，有本
    院被告前案紀錄表可稽（見本院卷第37至39頁），且其等業
    與李尉慈、蘇心柔於本院分別以1萬2,000元、4萬5,000元達
    成和解，並就李尉慈部分業已給付完畢（見本院卷第88頁、
    第103頁），就蘇心柔部分則依附件一所示調解筆錄內容所
    示分期給付，有本院調解筆錄在卷可稽（見本院卷第103頁
    ），至就杜秀娟、李玉屏部分，則係因杜秀娟、李玉屏表示
    無和解意願而未能達成調解，有本院公務電話查詢紀錄表可
    查（見本院卷第93至95頁），足認王稜媖、蔡尚宸事後已盡
    力彌補自己犯罪所造成之損害以求獲得李玉屏等4人之諒解
    ，信經此偵審程序之教訓，應當知所警惕，無再犯之虞；再
    斟酌調解筆錄，李尉慈、蘇心柔均同意給予被告附條件緩刑
    之機會，是本院綜合各情，考量其等之犯後態度、家庭經濟
    狀況等因素，認對於被告所科之刑，以暫不執行為適當，爰
    依刑法第74條第1項第1款之規定，併予宣告緩刑2年。又為
    王稜媖、蔡尚宸督促履行上開和解內容，認有依照刑法第74
    條第2項第3款之規定，命其等於緩刑期內應依附件一調解筆
    錄履行賠償義務之必要，故併為此附負擔之宣告。至王稜媖
    、蔡尚宸倘於緩刑期間，違反上開所定負擔情節重大，足認
    原宣告之緩刑難收其預期效果，而有執行刑罰之必要，得依
    刑法第75條之1第1項第4款規定，撤銷緩刑之宣告，附此敘
    明。
五、王稜媖經合法傳喚，無正當理由不到庭，爰不待其陳述逕行
    判決。
據上論斷，應依刑事訴訟法第368條、第371條，判決如主文。
本案經檢察官周慶華到庭執行職務。
中　　華　　民　　國　　111 　年　　3 　　月　　23　　日
                  刑事第二庭    審判長法　官  遲中慧
                                      法　官  楊志雄
                                      法　官  邱筱涵
以上正本證明與原本無異。
不得上訴。
                                      書記官  鄭巧青
中　　華　　民　　國　　111 　年　　3 　　月　　23　　日
附錄：本案論罪科刑法條全文
中華民國刑法第30條
幫助他人實行犯罪行為者，為幫助犯。雖他人不知幫助之情者，
亦同。
幫助犯之處罰，得按正犯之刑減輕之。
中華民國刑法第339條
意圖為自己或第三人不法之所有，以詐術使人將本人或第三人之
物交付者，處 5 年以下有期徒刑、拘役或科或併科 50 萬元以
下罰金。
以前項方法得財產上不法之利益或使第三人得之者，亦同。
前二項之未遂犯罰之。
附表
編號告訴人詐騙時間詐騙方式匯款時間匯款金額(新臺幣)附註1李玉屏109年12月24日起可在金融理財網站操作投資，須匯款保證金云云1.109年12月24日16時41分2.109年12月25日13時38分1.3萬元2.1萬元上開金額均匯款至莊枝財所申辦之台灣中小企銀帳號:000-00000000000號帳戶內，莊枝財再依詐欺集團成員指示將上開款項轉匯至本案中信銀行帳戶內。2李尉慈109年12月25日起投資虛擬貨幣可獲利云云109年12月25日13時13分1萬5,000元同上3蘇心柔109年12月25日起在理財網站操作投資可獲利云云109年12月25日14時20分5萬元同上4杜秀娟109年12月25日起投資虛擬貨幣可獲利云云109年12月25日14時30分3萬5,000元同上

附件一
被告王稜媖、蔡尚宸願連帶給付原告蘇心柔新臺幣（下同）肆萬
伍仟元，給付方法：除已當場給付現金貳仟元外，其餘肆萬參仟
元，於111年3月起按月於每月15日前給付壹萬壹仟元至清償完畢
為止，匯入原告蘇心柔指定之帳戶內（詳卷），如其中一期不履
行，視為全部到期。